【裁判字號】    97,重訴更,1
【裁判日期】    980828
【裁判案由】    詐欺等
【裁判全文】
臺灣板橋地方法院刑事判決             97年度重訴更字第1號
公  訴  人  臺灣板橋地方法院檢察署檢察官
被      告  乙○○
上列被告等因違反商業會計法案件，經檢察官提起公訴（93年度
偵字第1802、10272 號、94年度偵字第8082號），本院改依簡式
審判程序審理，判決如下：
    主  文
乙○○共同連續商業負責人以明知為不實之事項，而填製會計憑
證，處有期徒刑壹年，減為有期徒刑陸月，如易科罰金，以銀元
佰元即新臺幣玖佰元折算壹日。
    事  實
一、本件犯罪事實及證據，除犯罪事實部分應補充：「被告乙○○為德穎多媒體股份有限公司（下稱德穎公司）之負責人，
    其妻丙○○亦同為德穎公司之實際負責人，竟與其妻丙○○
    及同案被告甲○○等人（被告甲○○等人由本院另行審結）
    共同基於填製不實會計憑證之概括犯意聯絡，而連續將不實
    之進、銷貨事項填載於作為會計憑證之統一發票上，自民國
    90年起至92年12月止，德穎公司共虛列進項發票金額達新臺
    幣（下同）144,695,289 元，虛列銷項發票金額達155,786,
    061 元」。證據部分應另補充：被告乙○○於本院所為之自
    白為證外，餘均引用如附件所示檢察官起訴書、補充理由書
    之記載。
二、查被告行為後，刑法業於94年2 月2 日修正公布，95年7 月
    1 日起施行，其中與本件有關部分之第2 條、第28條、笫41
    條、第56條均業已修正。按「行為後法律有變更者，適用行
    為時之法律，但行為後之法律有利於行為人者，適用最有利
    於行為人之法律」，修正後刑法第2 條第1 項定有明文。此
    條規定係規範行為後法律變更所生新舊法比較適用之準據法
    ，本身尚無新舊法比較之問題，於新法施行後，應一律適用
    新法第2 條第1 項之規定，為「從舊從輕」之比較，先予敘
    明，再按本次法律變更，比較時應就罪刑有關之共犯、未遂
    犯、想像競合犯、牽連犯、連續犯、結合犯，以及累犯加重
    、自首減輕暨其他法定加減原因（如身分加減）與加減例等
    一切情形，綜其全部罪刑之結果而為比較（最高法院95 年5
    月23日95年度第8 次刑事庭會議決議參照）。茲就本件新舊
    法比較結果敘述如下：
    (一)查被告行為後，刑法第56條連續犯之規定，已於上開時間
      修正刪除並公布；則被告所犯之犯行，因行為後新法業已
      刪除連續犯之規定，此刪除雖非犯罪構成要件之變更，但
      顯已影響行為人刑罰之法律效果，自屬法律有變更，依新
      刑法第2 條第1 項前段規定，經比較新、舊法結果，以舊
      法得依連續犯論以一罪之規定較有利於被告。
    (二)查被告行為後，刑法第28條之規定亦於95年7 月1 日修正
      公布施行，修正後刑法第28條雖將舊法之「實施」修正為
      「實行」。其中「實施」一語，涵蓋陰謀、預備、著手及
      實行之概念在內，其範圍較廣；而「實行」則著重於直接
      從事構成犯罪事實之行為，其範圍較狹；二者之意義及範
      圍不同，但對於本件被告已直接參與犯行之情形而言，刑
      法第28條之修正內容，對於被告並無「有利或不利」之影
      響，自毋庸依新刑法第2 條規定比較新舊法規定，最高法
      院95年度台上字第5589號判決參照。
    (三)本件被告犯罪時之刑法第41條第1 項前段規定：「犯最重
      本刑為5 年以下有期徒刑以下之刑之罪，而受6 個月以下
      有期徒刑或拘役之宣告，因身體、教育、職業、家庭之關
      係或其他正當事由，執行顯有困難者，得以1 元以上3 元
      以下折算一日，易科罰金。」又被告行為時之易科罰金折
      算標準，依修正前罰金罰鍰提高標準條例第2 條前段（現
      已刪除）規定，就其原定數額提高為100 倍折算1 日，則
      本件被告行為時之易科罰金折算標準，應以銀元300 元折
      算1 日，經折算為新臺幣後，應以新臺幣900 元折算為1
      日。惟95年7 月1 日修正公布施行之刑法第41條第1 項前
      段則規定：「犯最重本刑為5 年以下有期徒刑以下之刑之
      罪，而受6 個月以下有期徒刑或拘役之宣告者，得以新臺
      幣1 千元、2 千元或3 千元折算1 日，易科罰金。」比較
      修正前後之易科罰金折算標準，以95年7 月1 日修正公布
      施行前之規定，較有利於被告。
三、再查，本件被告行為後，商業會計法第71條亦於95年5 月24
    日修正公布，於同年月26日生效，修正前後法條所定構成要
    件雖未變更，惟修正前商業會計法第71條之法定刑為5 年以
    下有期徒刑、拘役或科或併科新臺幣15萬元以下罰金，修正
    後商業會計法第71條之法定刑為5 年以下有期徒刑、拘役或
    科或併科新臺幣60萬元以下罰金，比較新舊法結果，自以修
    正前商業會計法第71條規定較有利於被告。
四、核被告乙○○所為，係犯修正前商業會計法第71條第1 款之
    商業負責人填製不實會計憑證罪；起訴書認被告乙○○另犯
    稅捐稽徵法第43條第2 項之罪部分，容有未洽，此業經公訴
    人當庭更正起訴法條，應予說明。又被告乙○○先後多次虛
    偽填載不實會計憑證，均時間緊接，所犯構成要件相同之罪
    ，顯均係基於概括犯意反覆為之，應依修正前刑法第56條連
    續犯之規定論以一罪並加重其刑。又被告乙○○與其妻丙○○就上開犯行與同案被告甲○○等人間有犯意聯絡及行為分
    擔，均為共同正犯。爰審酌被告乙○○為公司之實際負責人
    ，竟不思以正當手段經營業務，為求帳面業績而虛偽開立鉅
    額之進、銷項發票，渠犯罪之動機、目的、手段均殊非可取
    ，所為嚴重危害公司營運及主管機關對會計、稅務管理之正
    確性，所生危害非輕，暨考量被告於犯罪後已坦承犯行，態
    度尚稱良好等一切情狀，量處如主文所示之刑，以資懲儆。
    又被告本件犯罪時間，均係在96年4 月24日前，合於中華民
    國九十六年罪犯減刑條例所定得予減刑之規定，應依同條例
    第2 條第1 項第3 款之規定減其刑為二分之一；又其所犯為
    最重本刑5 年以下有期徒刑之罪，經減刑為6 月以下有期徒
    刑，依同條例第9 條之規定，應併諭知易科罰金之折算標準
    ，爰再依修正前刑法第41條第1 項前段之規定諭知易科罰金
    之折算標準。
五、應適用之法條：刑事訴訟法第273 條之1 第1 項、第299 條
    第1 項前段、第310 條之2 、第454 條第2 項，修正前商業
    會計法第71條第1 款、刑法第11條前段、第2 條第1 項前段
    、第28條、修正前刑法第56條、第41條第1 項前段，廢止前
    罰金罰鍰提高標準條例第2 條，現行法規所定貨幣單位折算
    新臺幣條例第2 條，中華民國九十六年罪犯減刑條例第2 條
    第1 項第3 款、第7 條、第9 條。
六、本件被告乙○○之妻丙○○就前開犯行亦有犯意聯絡及行為
    分擔，此部分宜由檢察官另行偵處。
本案經檢察官陳彥章到庭執行職務。
中    華    民    國    98    年    8     月    28    日
                  刑事第八庭    法  官  許映鈞
以上正本證明與原本無異
如不服本判決應於收受送達後10日內向本院提出上訴書狀，並應
敘述具體理由；其未敘述上訴理由者，應於上訴期間屆滿後20日
內向本院補提理由書（均須按他造當事人之人數附繕本）「切勿
逕送上級法院」。
                                書記官  范煥堂
中    華    民    國    98    年    8     月    28    日
附錄本案所犯法條全文
修正前商業會計法第71條
商業負責人、主辦及經辦會計人員或依法受託代他人處理會計事
務之人員
有下列情事之一者，處5年以下有期徒刑、拘役或科或併科新臺
幣15 萬元以下罰金：
一、以明知為不實之事項，而填製會計憑證或記入帳冊。
二、故意使應保存之會計憑證、會計帳簿報表滅失毀損。
三、偽造或變造會計憑證、會計帳簿報表內容或毀損其頁數。
四、故意遺漏會計事項不為記錄，致使財務報表發生不實之結果
    。
五、其他利用不正當方法，致使會計事項或財務報表發生不實之
    結果。


司法院資訊處製作；財團法人民間司法改革基金會備份。
